臺灣臺中地方法院民事判決　　　　　　100年度家訴字第624號
原　　　告　潘蘇美華
被　　　告　潘怡巧
上列當事人間停止親權事件，本院於民國100年12月26日言詞辯
論終結，判決如下：
    主      文
被告對於其未成年子女潘品妤（女、民國九十六年三月三日生）
之親權應全部予以停止。
訴訟費用由被告負擔。
    事實及理由
一、原告起訴主張：原告之子潘智勇與被告未婚育有未成年子女
    潘品妤（女、96年3月3日生），並於99年8月11日經潘智勇
    認領，惟未成年子女均由原告與潘智勇撫養，被告對未成年
    子女均未聞問，原告之子潘智勇於100年11月24日死亡，而
    被告長期未與潘品妤共同生活，對潘品妤日後生活照顧亦未
    關心，被告顯未盡扶養義務，被告已不適任擔任親權人，原
    告係未成年子女潘品妤之祖母，為考量未成年子女之最佳利
    益，爰依兒童及少年福利與權益保障法第71條第1項之規定
    ，請求停止被告對潘品妤之親權等語。並聲明：如主文所示
    。被告則對原告主張均不爭執。
二、按兒童及少年福利與權益保障法所稱兒童及少年，指未滿18
    歲之人；所稱兒童，指未滿12歲之人；所稱少年，係指12歲
    以上未滿18歲之人。又父母或監護人對兒童及少年疏於保護
    、照顧情節嚴重，或有同法第49條、第56條第1項各款行為
    者，或未禁止兒童及少年施用毒品、非法施用管制藥品者，
    兒童及少年或其最近尊親屬、直轄市、縣（市）主管機關、
    兒童及少年福利機構或其他利害關係人，得請求法院宣告停
    止其親權或監護權之全部或一部，或得另行選定或改定監護
    人；對於養父母，並得請求法院宣告終止其收養關係，兒童
    及少年福利與權益保障法第2條第1項、第71條第1項分別定
    有明文。是本件應審究者，係被告對於未成年人潘品妤是否
    有「疏於保護、照顧情節嚴重或有第49條或第56條第1項各
    款之行為」。經查：
  (一)原告所主張之事實，業據其提出戶籍謄本為證，復據原告之
    妹蘇圓陳證屬實（詳本院100年12月26日言詞辯論筆錄），
    核與原告所述相符，被告到庭亦陳未成年子女均為原告照顧
    ，且其亦無能力照顧（詳同上本院言詞辯論筆錄）。是被告
    固為未成年人之母，然卻長期對潘品妤不為聞問照顧現又自
    陳無能力照顧，足認被告無論在主觀意識或客觀條件上均無
    意擔負照顧未成年子女潘品妤之責，原告主張被告顯不適合
    擔任潘品妤之親權人乙節，應為真實。
  (二)綜上，被告既未照顧、撫育未成年子女，顯有疏於保護、照
    顧情節嚴重情事，而有兒童及少年福利與權益保障法第71條
    第1項所規定之行為，原告為未成年人潘品妤之同居祖母，
    為未成年人最近之尊親屬，揆諸前揭法條規定，其依法聲請
    宣告停止被告對未成年人潘品妤之親權，為有理由，應予准
    許。
三、末按民法第1094條第1項之規定，父母均不能行使負擔對於
    未成年子女之權利義務時，則依該條所定之(一)與未成年人同
    居之祖父母、(二)與未成年人同居之兄姐、(三)不與未成年人同
    居之祖父母等順序，定未成年子女之監護人。查未成年人潘
    品妤之父潘智勇於100年11月24日已死亡、母即被告，經本
    院停止被告對未成年子女潘品妤全部親權，有如前述，未成
    年人潘品妤之父母均不能行使或負擔其權利義務，有關未成
    年人潘品妤之監護人部分，自應依上揭民法第1094條第1項
    規定之順序定其監護人。原告係與未成年人潘品妤同居之祖
    母，此據證人蘇圓及被告到庭陳明，是依前開民法第1094條
    第1項規定，原告即為未成年人潘品妤第一順位之法定監護
    人，得備足文書資料，自行於戶政機關聲請法定監護人之登
    記，附此敘明。
四、訴訟費用負擔之依據：民事訴訟法78條。
中    華    民    國  100    年    12   月    30   日
                          家事法庭法官  涂秀玲
正本係照原本作成。
如對本判決上訴，須於判決送達後20日之不變期間內，向本院提
出上訴狀。如委任律師提起上訴者，應一併繳納上訴審裁判費。
中    華    民    國  100    年    12   月    30   日
                                書記官  薛淑玲